臺灣高雄地方法院民事裁定
108年度消債更字第77號
聲  請  人  劉百勝  
0000000000000000

代  理  人  林易玫律師
上列當事人因消費者債務清理事件聲請更生，本院裁定如下：
    主  文
聲請駁回。
聲請費用由聲請人負擔。
    理  由
一、按「債務人不能清償債務或有不能清償之虞者，得依消費者
    債務清理條例（下稱本條例）所定更生或清算程序，清理其
    債務。」本條例第3條定有明文。消費者與他人間債之關係
    之發生，係依契約自由原則及相互間之信賴為基礎，此為社
    會經濟活動得以維繫及發展之重要支柱，債務人經濟窘迫，
    固不應任其自生自滅，債權人一方之利益亦不能摒棄不顧。
    而判斷是否不能清償債務或有不能清償之虞，宜綜衡債務人
    全部收支、信用及財產狀況，評估其客觀資產是否大於負債
    ，是否因負擔債務而不能維持最基本之生活條件，以及債權
    人如利用一般程序追償，是否會使其陷於無法重建經濟生活
    之困境等。如債務人可於相當之期間內以己力清償債務，應
    無不能清償債務或有不能清償債務之虞之情形，尚無藉助本
    條例所定更生或清算程序清理債務之必要。
二、本件聲請意旨略以：伊無力清償債務，曾依本條例向本院聲
    請前置調解然不成立，爰依法聲請准予裁定更生等語。
三、經查：
㈠、聲請人於民國105年度至107年度均無申報所得，名下無財產
    ，有中華郵政保單解約金新台幣（下同）117,262元；又聲
    請人於105至106年間以打工地零工維生，日薪1,000元，每
    月工作約11至12日，月收約12,000元，嗣因血管阻塞住院開
    刀，無工作收入，賴母親、女友資助，至108年1月21日始於
    海底撈火鍋公司任職，平均每月收入約33,130元【計算式：
    （33,800＋30,700＋34,890）÷3＝33,130】，現未領取任何補
    助等情，有財政部高雄國稅局105年至106年綜合所得稅各類
    所得資料清單及財產歸屬資料清單【本院108年度司消債調
    字第39號卷（下稱調卷）第18至20頁】、107年稅務電子閘
    門財產所得調件明細表（本案卷第61頁）、財產及收入狀況
    說明書（調卷第4至5頁）、債權人清冊（調卷第6頁）、戶
    籍謄本（調卷第27頁）、勞工保險被保險人投保資料表（調
    卷第21頁）、個人商業保險查詢結果表（本案卷第23頁）、
    財團法人金融聯合徵信中心前置協商專用債權人清冊（調卷
    第7至9頁）、信用報告（調卷第10至11頁）、高雄市政府社
    會局函（本案卷第33頁）、薪資單（本案卷第53頁）、薪資
    表（本案卷第18頁）、108年4月8日陳報狀（本案卷第15至1
    6頁）、高雄長庚醫院診斷證明書（本案卷第52頁）、中華
    郵政股份有限公司函（本案卷第35至36頁）等附卷可證。另
    查聲請人雖曾擔任金滿意小吃店之負責人，惟金滿意小吃店
    業於91年3月28日註銷稅籍，此有財政部高雄國稅局鳳山分
    局函（本案卷第31至32頁）、營業稅稅籍證明（本案卷第60
    頁）在卷可憑。則在別無其他資料可認聲請人有其他收入之
    情形下，以其每月平均收入33,130元核算現在償債能力之基
    礎，堪認妥適。
㈡、關於聲請人個人日常必要支出部分，按債務人必要生活費用
    ，以最近一年衛生福利部或直轄市政府所公告當地區每人每
    月最低生活費一點二倍定之，本條例第64條之2第1項定有明
    文。本院參酌衛福部社會司所公告108年度高雄市最低生活
    費為13,099元，則聲請人每月最低生活所必需除有特殊情形
    並有證據證明者外，自宜以此之1.2倍即15,719元為度，始
    得認係必要支出。又聲請人陳稱與兄長、母親、子女同住母
    親所有房屋，客觀上無房屋費用支出，故於計算聲請人個人
    每月必要生活費時，即應自前開已包括聲請人居住費用在內
    之每月最低生活費用中，扣除相當於房租支出所佔比例（大
    約為24.36％）。依此計算結果，聲請人每月之必要生活費應
    以11,890元為準【計算式：15,719－（15,719×24.36%）＝11,
    890，本件元以下均採四捨五入計算】。
㈢、關於聲請人扶養支出部分：
  ⒈聲請人主張單獨扶養子女劉○○，每月扶養費為10,000元等情
    。經查，劉○○係90年生，現就讀高中，於105年至107年度均
    無申報所得，名下無財產，無打工，其郵局帳戶現由聲請人
    母親使用，所存入款項均係母親出售金飾、親友資助作為整
    修房屋、添購機車之用，現未領取任何補助等情，此有戶籍
    謄本（調卷第27頁）、所得及財產歸屬資料清單（本案卷第
    54至56頁）、107年稅務電子閘門財產所得調件明細表（本
    案卷第62頁）、勞工保險被保險人投保資料表（本案卷第45
    頁）、存簿（本案卷第21至22頁）、學費繳費收據（本案卷
    第29頁）、學生證（本案卷第57頁）、高雄市政府社會局函
    （本案卷第33頁）在卷可憑。聲請人所育子女既未成年，名
    下復無財產，客觀上堪認需受聲請人扶養。又按父母對於未
    成年子女之扶養義務，不因結婚經撤銷或離婚而受影響，民
    法第1116條之2規定甚明。是聲請人固已離婚且由其行使負
    擔未成年子女劉○○之權利義務，並提出離婚協議書在卷可按
    （見本案卷第51頁），然其前配偶曾麗真對於未成年子女仍
    應盡其扶養義務。茲審酌聲請人負擔高額債務需要清理，其
    所負義務自有別於一般，不能不考慮其經濟能力。而曾麗真
    於105 年度至107 年度之薪資所得各為281,800元、22,067
    元、264,000元，平均每月所得約為23,483元、22,067元、2
    2,000元（見本案卷第67至69頁稅務電子閘門財產所得調件
    明細表）。本院認聲請人與前配偶應分擔扶養子女費用之比
    例約為6：4。至於扶養費用之部分，按受扶養者之必要生活
    費用，準用第一項規定計算基準數額，並依債務人依法應負
    擔扶養義務之比例認定之，本條例第64條之2第2項亦有明定
    。準此，聲請人所應負擔其所育未成年子女每月之扶養費，
    自宜以此為度，始得認係必要支出，是在無其他更為詳實之
    資料可供佐證之情形下，本院認即應以108年度高雄市每人
    每月不含房屋支出之最低生活所必需11,890元（詳如前述）
    ，與前配偶共同負擔扶養費。故綜上，聲請人子女每月之扶
    養費即應以7,134元為度（計算式：11,890×0.6＝7,134）。
  ⒉其次，聲請人稱扶養母親劉李綠淨，每月支出5,000元。查劉
    李綠淨係36年生，於105年度至107年度申報所得各為22,462
    元、27,039元、88,866元（性質均為利息所得、股利所得）
    ，名下有房屋1筆、土地3筆，現值共計3,915,669元，前於9
    8年1月20日領取勞保老年一次給付630,825元，每月領取4,0
    16元國民年金老年年金等情，有戶籍謄本（調卷第27頁）、
    稅務電子閘門財產所得調件明細表（本案卷第38至41頁、第
    63至65頁）、存簿（本案卷第19至20頁、第24至28頁）、勞
    工保險被保險人投保資料表（本案卷第42頁）、勞動部勞工
    保險局函（本案卷第34頁）、高雄市政府社會局函（本案卷
    第33頁）在卷可按。是聲請人母親具有相當之資產，堪認聲
    請人母親尚維持生活，並無受聲請人扶養之必要，聲請人主
    張扶養母親，難認可採。
㈣、綜上所述，以聲請人每月收入33,130元為其償債能力基準，
    扣除個人必要生活費11,890元、扶養費7,134元後，餘14,10
    6元，而聲請人目前負債總額為537,685元（調卷第38頁、第
    45至49頁，包含：華南銀行、台灣金聯資產管理股份有限公
    司、萬榮行銷股份有限公司），於扣除中華郵政保單解約金
    117,262元後，以聲請人每月所餘逐年清償，僅須約2.4年【
    計算式：（537,685－117,262）÷14,106÷12＝2.4】即能清償
    完畢。。再者，聲請人為65年3月生（現年43歲），距法定
    退休年齡65歲，一般可預期尚約有22年之職業生涯，應能逐
    期償還所欠債務，以兼顧債權人利益之保障。
五、綜據上述，本件難認聲請人有不能清償債務或不能清償之虞
    之情事，尚無藉助更生程序清理債務之必要性，其聲請應予
    駁回。
中　　華　　民　　國　 108　　年　　7 　　月　　19　　日
              　　民事庭　　  法　官　劉傑民
以上正本係照原本作成。
如對本裁定不服，得於裁定送達後10日內向本院提出抗告狀，並
繳納抗告裁判費新臺幣1,000 元。
中　　華　　民　　國　 108　　年　　7 　　月　　19　　日
  　                          書記官　何福添